【裁判字號】    92,上易,25
【裁判日期】    920304
【裁判案由】    侵權行為損害賠償
【裁判全文】
臺灣高等法院臺南分院民事判決  九十二年度上易字第二五號    Ｋ
      上  訴  人  甲  ○  ○
      訴訟代理人兼  送達代收人  林永山  律師
      被  上訴人  乙  ○  ○
右當事人間請求侵權行為損害賠償事件，上訴人對於中華民國九十一年十二月十日臺
灣雲林地方法院九十一年度訴字第六四七號第一審判決提起上訴，本院判決如左：
    主    文
上訴駁回。
第二審訴訟費用由上訴人負擔。
    事    實
甲、上訴人方面：
一、聲明：求為判決：(一)原判決廢棄。(二)被上訴人在第一審之訴駁回。
二、陳述：除與原判決記載相同者，茲引用之外，補稱：
    (一)被上訴人於案發時之身分為大陸地區人民，依兩岸人民關係條例之規定不得在
      台灣地區任職，是被上訴人並無工作能力。且「休養」六個月非即不能工作六
      個月。
    (二)原審判給新台幣（下同）十三萬元之慰撫金過高。
三、證據：援用第一審所提證據。
乙、被上訴人方面：
一、聲明：求為判決駁回上訴。
二、陳述：除與原判決記載相同者，茲引用之外，補稱：伊雖係大陸地區人民無法在
    台任職，但可以在家工作，照顧公公及小孩；如未受傷，非無工作能力。
三、證據：援用第一審所提證據。
丙、本院依職權向臺灣雲林地方法院檢察署調閱臺灣雲林地方法院九十年度交易字第
    二四一號過失傷害刑事案卷。
    理   由
一、本件被上訴人起訴主張：上訴人於民國八十九年八月十三日下午四時四十分許，
    乘騎無牌照機車搭載被上訴人，行經雲林縣虎尾鎮○○路○段六二之二號前，因
    左轉時偏左行駛、車速過快且逆向，致與訴外人程愛惠駕駛之車號ＳＯ─一五○
    三號自小貨車發生碰撞，被上訴人因而受有右脛骨骨折及頭部外傷之傷害，爰依
    侵權行為法則請求上訴人賠償醫藥費一萬八千五百六十二元，工作損失九萬五千
    零四十元，精神慰撫金五十萬元，共計六十一萬三千六百零二元及其法定遲延利
    息等語（原審判決上訴人應給付被上訴人貳拾肆萬參仟陸佰零貳元及自民國九十
    年十月二十五日起至清償日止，按週年利率百分之五計算之利息，駁回被上訴人
    其餘之請求，被上訴人未上訴，駁回部分已確定）。上訴人則否認有何過失，且
    主張被上訴人係大陸地區人民，依台灣地區與大陸地區人民關係條例之規定不得
    在台灣地區任職；其請求之精神慰撫金亦屬過高等語，資為抗辯。
二、被上訴人主張上訴人於前揭時地，乘騎無牌照機車，搭載被上訴人違規左轉，而
    與訴外人程愛惠駕駛之車號ＳＯ─一五○三號自小貨車發生碰撞，致被上訴人受
    有右脛骨骨折、頭部外傷之傷害等情，已據被上訴人提出財團法人天主教若瑟醫
    院診斷證明書為證，並為上訴人所不爭執，復經本院調取原法院九十年交易字第
    二四一號刑事案卷核閱無訛。本件車禍肇因於上訴人駕車行經無號誌交岔路口時
    ，左轉時違規偏左行駛等情，亦有台灣省嘉雲區行車事故鑑定委員會、台灣省車
    輛行車事故覆議鑑定委員會鑑定意見書附於刑事卷為憑。按汽車行駛至交岔路口
    左轉彎時，應距交岔路口三十公尺前顯示方向燈或手勢，行至交岔路口中心處左
    轉，道路交通安全規則第一百零二條第一項第四款定有明文，上訴人駕車本應注
    意前揭規定，且依當時情況天候晴，日間自然光線，路面狀態乾燥，無缺陷、障
    礙物，視距良好等情觀之（見雲林縣警察局道路交通事故調查報告表），亦無不
    能注意之情事，乃竟疏未注意，以致肇事，其有過失甚明。
三、按因故意或過失不法侵害他人之權利者，負損害賠償責任。不法侵害他人之身體
    或健康者，對於被害人因此喪失或減少勞動能力，或增加生活上之需要時，應負
    損害賠償責任。不法侵害他人之身體健康者，被害人雖非財產上之損害，亦得請
    求賠償相當之金額，民法第一百八十四條第一項前段、第一百九十三條第一項及
    第一百九十五條第一項分別定有明文。上訴人對於本件車禍既應負過失責任，則
    被上訴人請求損害賠償，即屬於法有據。茲就被上訴人請求之賠償金額，審酌如
    次：
  （一）增加生活上需要費用部分：被上訴人主張其支出醫療費用（自付額）一萬八
        千五百六十二元，已據提出財團法人天主教若瑟醫院、奇美醫學中心、中國
        醫藥學院附設醫院等之收據為證，並為上訴人所不爭執（見原審九十一年十
        一月二十六日筆錄），是此部分之請求應予准許。
  （二）喪失勞動能力部分：被上訴人主張其因本件車禍致六個月無法工作等情，據
        九十一年三月二十五日天主教若瑟醫院診斷證明書載明：「患者於八十九年
        八月十三日入院接受複位石膏固定治療，於八十九年八月二十一日出院，宜
        休養半年，共門診十五次」（見刑事卷第六一頁），本院審酌被上訴人所受
        傷勢及其門診之次數，認其主張六個月無法工作一節，尚堪採信。又其以行
        政院勞工委員會核定之每月基本工資一萬五千八百四十元（見卷附之雲林縣
        政府八六府社資字第八六○○○五九六三一號函）計算損害金額，亦屬相當
        。是其請求九萬五千零四十元之喪失工作能力損害，應予准許。上訴人主張
        被上訴人於案發時之身分為大陸地區人民，依台灣地區與大陸地區人民關係
        條例之規定不得在台灣地區任職，是被上訴人並無工作能力云云，惟查民事
        法上工作能力有無之認定，不以行政命令之規範為唯一標準，仍應視被害人
        之體能可否負荷為依據，查被上訴人係五十七年十一月二十日出生之女性，
        四肢健全，有若瑟醫院診斷證明書可稽，其有一般之工作能力至明；況依台
        灣地區與大陸地區人民關係條例之規定，大陸地區人民雖不得在台灣地區擔
        任公職，惟經主管機關許可，仍得受雇在台灣地區工作，上訴人之主張尚無
        足採。
  （三）慰撫金部分：本院審酌被上訴人係五十七年十一月二十日出生，在大陸地區
        受畢初中教育，現在其夫經營之瓦斯行幫忙工作，因上訴人之過失行為致受
        有右脛骨骨折暨頭部外傷之傷害，精神當受有痛苦，暨上訴人係三十八年六
        月四日生，國民中學畢業，經營鴻德機車行，九十年綜合所得稅申報之所得
        總額為三十三萬九千四百八十七元，雖名下有土地十餘筆，惟面積（或應有
        部分比例之折算面積）均狹小等情（見卷附財政部台灣省中區國稅局雲林分
        局檢附之歸戶財產清單與所得資料），認被上訴人請求精神慰撫金十三萬元
        為適當。上訴人認十三萬元之慰撫金為過高云云，並無可採。
四、從而，被上訴人本於侵權行為之法則，請求上訴人給付二十四萬三千六百零二元
    ，及自起訴狀繕本送達翌日起，即自九十年十月二十五日起至清償日止，按週年
    利率百分之五計算之法定遲延利息，於法有據，應予准許。原審因而判命上訴人
    如數給付，並依兩造之聲請，分別酌定相當之擔保金額，准為及免為假執行之宣
    告，並無不合。上訴意旨指摘原判決不當，求予廢棄改判，為無理由，應予駁回
    。
四、據上論結，本件上訴為無理由，依民事訴訟法第四百四十九條第一項、第七十八
    條，判決如主文。
中      華      民      國    九十二    年      三      月      四      日
                                    臺灣高等法院臺南分院民事第二庭
~B1審判長法官  吳    志    誠
~B2      法官  周    素    秋
~B3      法官  楊    省    三
右為正本係照原本作成。
不得上訴。
中      華      民      國    九十二    年      三      月      五      日
~B法院書記官  謝    淑    玉


司法院資訊處製作；財團法人民間司法改革基金會備份。
